【裁判字號】    99,訴,1807
【裁判日期】    991012
【裁判案由】    毒品危害防制條例
【裁判全文】
臺灣臺中地方法院刑事判決              99年度訴字第1807號
公  訴  人  臺灣臺中地方法院檢察署檢察官
被      告  乙○○
上列被告因違反毒品危害防制條例案件，經檢察官提起公訴（99
年度毒偵字第1487號、第1488號），被告於準備程序中就被訴事
實為有罪之陳述，受命法官於聽取當事人之意見後，本院合議庭
裁定改由受命法官獨任進行簡式審判程序，判決如下：
    主      文
乙○○施用第一級毒品，累犯，處有期徒刑伍月，如易科罰金，
以新臺幣壹仟元折算壹日。又施用第二級毒品，累犯，處有期徒
刑伍月，如易科罰金，以新臺幣壹仟元折算壹日。又施用第一級
毒品，累犯，處有期徒刑伍月，如易科罰金，以新臺幣壹仟元折
算壹日。應執行有期徒刑壹年貳月，如易科罰金，以新臺幣壹仟
元折算壹日。
    事實及理由
一、犯罪事實：
（一）乙○○於民國95年間因恐嚇案件，經本院以95年度中簡字
      第194號判決判處有期徒刑3月確定，並於95年8月18日縮
      短刑期執行完畢。另於96年間因施用毒品案件，經本院以
      96年度毒聲字第1404號裁定令入勒戒處所施以觀察、勒戒
      後，認有繼續施用毒品傾向，復經本院以97年度毒聲字第
      100號裁定令入戒治處所施以強制戒治，於98年1月22日執
      行完畢，並由臺灣臺中地方法院檢察署檢察官以99年度戒
      毒偵字第61號為不起訴處分確定。
（二）詎乙○○仍不知戒絕毒癮，於前開強制戒治處分執行完畢
      釋放後5年內，復分別基於施用第一級毒品海洛因、第二
      級毒品甲基安非他命之犯意：（1）於99年2月8日18時許
      ，在位於臺中縣太平市一江橋旁，以針筒注射方式，施用
      第一級毒品海洛因一次；另於99年2月9日經警採尿前2、3
      日內某時，在其位於住臺中縣太平市○○里○○街380巷
      30號住處，以將第二級毒品甲基安非他命置於鋁箔紙燒烤
      吸其煙霧之方式，施用第二級毒品甲基安非他命一次。嗣
      於99年2月9日20時30分許，警方持本院所核發記載受搜索
      人「楊裕義」之搜索票，至受搜索人「楊裕義」與乙○○
      同住上址住處進行搜索，雖未發現應扣押物，然乙○○於
      有偵查權之機關或公務員尚未發覺其前揭施用第一級毒品
      海洛因行為前，即主動向警方自首坦承其有前揭施用第一
      級毒品海洛因之行為而接受裁判，並於同日經警徵得其同
      意採集尿液送檢驗，結果呈嗎啡、甲基安非他命陽性反應
      ，始知悉乙○○除上開施用第一級毒品海洛因之行為外，
      另有前揭施用第二級毒品甲基安非他命之行為。（2）於
      99年3月7日經警採尿前5日內某時，在其位於住臺中縣太
      平市○○里○○街380巷30號住處，以針筒注射方式，施
      用第一級毒品海洛因一次。嗣警方因乙○○另涉嫌竊盜案
      件通知其於99年3月7日到案說明，乙○○於有偵查權之機
      關或公務員尚未發覺其前揭施用第一級毒品海洛因之行為
      前，即主動向警方自首坦承其有前揭施用第一級毒品海洛
      因之行為而接受裁判，並於同日經警徵得其同意採集尿液
      送檢驗，結果呈嗎啡陽性反應。
（三）案經乙○○自首及臺中市警察局第三分局、第五分局報告
      臺灣臺中地方法院檢察署檢察官偵查起訴。
二、程序方面：
（一）按除被告所犯為死刑、無期徒刑、最輕本刑為3年以上有
      期徒刑之罪或高等法院管轄第一審案件者外，於法院行準
      備程序進行中，被告先就被訴事實為有罪之陳述時，審判
      長得告知被告簡式審判程序之旨，並聽取當事人、代理人
      、辯護人及輔佐人之意見後，裁定進行簡式審判程序；且
      受命法官行準備程序，與法院或審判長有同一之權限；又
      簡式審判程序之證據調查，不受刑事訴訟法第159條第1項
      、第161條之2、第161條之3、第163條之1及第164條至第
      170條規定之限制，刑事訴訟法第273條之1第1項、第279
      條第2項前段、第273條之2分別定有明文。
（二）本件被告乙○○所犯係死刑、無期徒刑、最輕本刑為3年
      以上有期徒刑以外之罪，其於準備程序就前揭被訴事實為
      有罪之陳述，本院認無不得或不宜改依簡式審判程序進行
      之處，爰依刑事訴訟法第273條之1第1項、第284條之1，
      裁定本件由受命法官獨任進行簡式審判程序，合先敘明。
三、認定犯罪事實所憑之證據及理由：
（一）經查，被告於本院審理中坦承有分別於上開時、地施用第
      一級毒品海洛因各1次及施用第二級毒品甲基安非他命1次
      之犯行。且警方於99年2月9日徵得被告之同意採集尿液送
      檢驗，結果呈嗎啡、甲基安非他命陽性反應，有臺中市警
      察局第五分局偵查隊採集尿液鑑定同意書、委託尿液檢驗
      代號與真實姓名對照表、中山醫學大學附設醫院檢驗科藥
      物檢測中心99年3月5日實驗編0000000號尿液檢驗報告各1
      紙附卷可稽。以及警方於99年3月7日徵得被告之同意採集
      尿液送檢驗，結果呈嗎啡命陽性反應，有臺中市警察局第
      三分局採集尿液鑑定同意書、委託尿液檢驗代號與真實姓
      名對照表及臺中市警察局第三分局99年5月24日中分三偵
      字第0990011887號函、中山醫學大學附設醫院檢驗科藥物
      檢測中心99年3月19日實驗編0000000號尿液檢驗報告各1
      紙附卷可稽。綜上，足認被告上揭自白應與事實相符，自
      堪採信。
（二）復查，被告於96年間因施用毒品案件，經本院以96年度毒
      聲字第1404號裁定令入勒戒處所施以觀察、勒戒後，認有
      繼續施用毒品傾向，復經本院以97年度毒聲字第100號裁
      定令入戒治處所施以強制戒治，於98年1月22日執行完畢
      ，並由臺灣臺中地方法院檢察署檢察官以99年度戒毒偵字
      第61號為不起訴處分確定等情，有臺灣臺中地方法院察署
      刑案資料查註紀錄表及臺灣高等法院被告前案紀錄表各1
      份附於偵、審卷足憑，則被告於前開強制戒治處分執行完
      畢釋放後5年內，再犯本件施用第一、二級毒品犯行，事
      證明確，應予依法論科。
四、所犯法條及刑之酌科：
（一）按海洛因、甲基安非他命分屬毒品危害防制條例第2條第2
      項第1款、第2款所指之第一級毒品、第二級毒品，核被告
      所為施用第一級毒品海洛因2次之犯行，均係犯違反毒品
      危害防制條例第10條第1項之施用第一級毒品罪；另核被
      告所為施用第二級毒品甲基安非他命1次之犯行，係犯違
      反毒品危害防制條例第10條第2項之施用第二級毒品罪。
      至被告持有第一、二級毒品之低度行為，均已為施用之高
      度行為所吸收，均不另論罪。
（二）被告所犯上開三罪，其犯意各別，行為互殊，應分論併罰
      之。
（三）查被告於95年間因恐嚇案件，經本院以95年度中簡字第
      194號判決判處有期徒刑3月確定，並於95年8月18日縮短
      刑期執行完畢等情，有臺灣臺中地方法院察署刑案資料查
      註紀錄表及臺灣高等法院被告前案紀錄表各1份附於偵、
      審卷足憑，則其前受有期徒刑執行完畢，於5年內故意再
      犯本件有期徒刑以上之上開3罪，俱屬累犯，均應依刑法
      第47條第1項之規定加重其刑。
（四）關於自首情形：
    1.上開犯罪事實（二）（1）所示施用第一級毒品海洛因之
      行為：
      查警方於99年2月9日20時30分許持本院所核發記載受搜索
      人為案外人楊裕義之搜索票，至案外人楊裕義與被告乙○
      ○同住上址住處進行搜索，雖未發現應扣押物，然被告乙
      ○○於有偵查權之機關或公務員尚未發覺其前揭施用第一
      級毒品海洛因行為前，即於同日警詢時主動向警方自首坦
      承其有上開犯罪事實（二）（1）所示施用第一級毒品海
      洛因之行為而接受裁判等情，有被告警詢筆錄1份在卷可
      稽，並經本院依職權調閱本院99年度聲搜字第647號刑事
      卷宗核閱屬實，且本院依職權電詢本案承辦員警，警方亦
      表示在被告於99年2月9日警詢坦承施用海洛因之前，警方
      並無任何線索得知此事等語，有本院電話紀錄表1份在卷
      可稽，是以，被告於99年2月9日警詢時主動向警方自首坦
      承其有上開犯罪事實（二）（1）所示施用第一級毒品海
      洛因之行為而接受裁判一節，核與刑法第62條前段規定自
      首要件相符，自應就其上開犯罪事實（二）（1）所示施
      用第一級毒品海洛因之行為，爰依刑法第62條前段規定減
      輕其刑。且被告之加重、減輕刑責事由，依法應先加後減
      。
    2.上開犯罪事實（二）（2）所示施用第一級毒品海洛因之
      行為：
      查警方因被告乙○○另涉嫌竊盜案件通知其於99年3月7日
      到案說明，被告於有偵查權之機關或公務員尚未發覺其前
      揭施用第一級毒品海洛因之行為前，即於同日警詢主動向
      警方自首坦承其有上開犯罪事實（二）（2）所示施用第
      一級毒品海洛因之行為而接受裁判等情，有被告警詢筆錄
      1份在卷可稽，且本院依職權電詢本案承辦員警，警方亦
      表示在被告於99年3月7日警詢坦承施用海洛因之前，警方
      並無任何線索得知此事等語，有本院電話紀錄表1份在卷
      可稽，是以，被告於99年3月7日警詢時主動向警方自首坦
      承其有上開犯罪事實（二）（2）所示施用第一級毒品海
      洛因之行為而接受裁判一節，核與刑法第62條前段規定自
      首要件相符，自應就其上開犯罪事實（二）（2）所示施
      用第一級毒品海洛因之行為，爰依刑法第62條前段規定減
      輕其刑。且被告之加重、減輕刑責事由，依法應先加後減
      。
    3.上開犯罪事實（二）（1）所示施用第二級毒品甲基安非
      他命之行為：
      查被告於99年2月9日警詢時僅向警方表示其有上開犯罪事
      實（二）（1）所示施用第一級毒品海洛因之行為，並未
      提及其有上開犯罪事實（二）（1）所示施用第二級毒品
      甲基安非他命之行為，嗣於同日經警徵得其同意採集尿液
      送檢驗，中山醫學大學附設醫院檢驗科藥物檢測中心99年
      3月5日實驗編0000000號尿液檢驗報告記載檢驗結果呈嗎
      啡、甲基安非他命陽性反應，被告於99年5月7日偵訊時始
      坦承其有上開犯罪事實（二）（1）所示施用第二級毒品
      甲基安非他命之行為等情，有中山醫學大學附設醫院檢驗
      科藥物檢測中心99年3月5日實驗編0000000號尿液檢驗報
      告及被告之警詢、偵訊筆錄各1份在卷可稽，是以，被告
      於99年5月7日偵訊時供稱其有上開犯罪事實（二）（1）
      所示施用所示施用第二級毒品甲基安非他命之行為，並不
      符合刑法第62條前段規定自首要件，併此敘明。
（五）爰審酌被告：（1）前因施用毒品犯行經觀察勒戒、強制
      戒治之執行後，竟仍故態復萌，復行施用毒品不輟，無視
      於毒品對於自身健康之戕害及國家對於杜絕毒品犯罪之禁
      令，惟衡酌施用毒品係屬自戕行為，被告犯罪手段尚屬平
      和；（2）施用毒品者乃有相當程度之成癮性及心理依賴
      ，其犯罪心態與一般刑事犯罪之本質並不相同，應側重適
      當之醫學治療及心理矯治為宜等一切情狀，認蒞庭檢察官
      就上開被告施用第二級毒品一次之犯行具體求處有期徒刑
      5月，尚屬合理，至就上開被告施用第一級毒品二次之犯
      行各求處有期徒刑10月並就上開被告3次犯定應執行有期
      徒刑2年，則稍嫌過重，而分別量處如主文所示之刑及諭
      知易科罰金之折算標準，並定其應執行之刑及諭知易科罰
      金之折算標準。
據上論斷，應依刑事訴訟法第273條之1第1項、第299條第1項前
段，毒品危害防制條例第10條第1項、第2項，刑法第11條前段、
第47條第1項、第62條前段、第41條第1項前段、第8項、第51條
第5款，判決如主文。
本案經檢察官甲○○到庭執行職務。
中    華    民    國    99    年    10    月    12    日
                  刑事第五庭  法  官  賴秀雯
以上正本與原本無異。
如不服本判決應於收受送達後10日內向本院提出上訴書狀，並應
敘述具體理由；其未敘述上訴理由者，應於上訴期間屆滿後20日
內向本院補提理由書（均須按他造當事人之人數附繕本）「切勿
逕送上級法院」。
                              書記官  江美琪
中    華    民    國    99    年    10    月    12    日
附錄本案所犯法條：
毒品危害防制條例第10條：
施用第一級毒品者，處6月以上5年以下有期徒刑。
施用第二級毒品者，處3年以下有期徒刑。

司法院資訊處製作；財團法人民間司法改革基金會備份。
